【裁判字號】    98,訴,3475
【裁判日期】    990720
【裁判案由】    傷害致死
【裁判全文】
臺灣板橋地方法院刑事判決              98年度訴字第3475號
公  訴  人  臺灣板橋地方法院檢察署檢察官
被      告  辛○○
指定辯護人  本院公設辯護人庚○○
被      告  戊○○
指定辯護人  本院公設辯護人丙○○
上列被告因傷害致死案件，經檢察官提起公訴（98年度偵字第16
592 號、第16154 號），本院判決如下：
    主  文
辛○○犯傷害罪，處有期徒刑肆月，如易科罰金以新臺幣壹仟元
折算壹日。
戊○○犯傷害致人於死罪，處有期徒刑肆年陸月。
    事  實
一、辛○○、戊○○均係臺北縣三重市○○街138 巷26號「碧玉
    宮」之信徒，其等於民國98年5 月12日晚上8 時許，在上址
    碧玉宮參與誦經儀式時，因居於該址4 樓之住戶陳信成酒後
    不慎將盛有熱粥之磁碗，自樓上摔落濺灑至1 樓，引起辛○○、戊○○等人不滿，上樓欲尋陳信成質問理論，惟陳信成
    未開門，僅在屋內與門外之辛○○發生爭執，之後辛○○因
    質問未果，即與戊○○下樓返回碧玉宮。然未久，陳信成即
    隨後下樓，辛○○見狀即上前復與陳信成爭執，發生口角，
    詎辛○○一時氣憤，竟基於傷害他人身體之故意，揮拳毆打
    陳信成臉部2 下，致陳信成被打趴在停放該處之某計程車引
    擎蓋上，受有臉部挫傷、左臉眼部瘀青10X5公分等傷害，此
    時辛○○旋經在旁見狀之其他碧玉宮信徒拉開制止而罷手。
    其後戊○○見陳信成遭毆爬起後拿出行動電話，以為陳信成
    欲撥打電話向外求援，竟獨自另基於傷害他人身體之犯意，
    雖無置陳信成於死之主觀故意，然其於客觀上可預見猛烈撞
    擊或踹擊他人身體重要之頭、胸等部位可能致人受傷死亡之
    結果，而主觀上卻疏未能預見及此，猶出手毆打陳信成臉部
    ，並以手臂勾勒住陳信成之頸部，將陳信成之頭部朝路邊停
    放之計程車猛撞，致陳信成昏迷倒地，接續再以腳踹臥倒在
    地之陳信成胸部多下後始罷手，使陳信成受有臉部、頭皮、
    頸部、胸壁等多處挫傷而倒地不起，嗣警方據報到場處理後
    ，即令陳信成之妻丁○○、子己○○先將陳信成扶回家中休
    養，惟至翌日（即同年月13日）上午6 時許，陳信成即因此
    身體不適，經家人送醫治療，旋即昏迷，延至98年6 月7 日
    上午5 時55分許，終因遭戊○○上開毆打致頭胸部挫傷縱膈
    心包膜損傷，引起肺水腫多重器官衰竭而不治死亡。
二、案經陳信成之妻丁○○訴由臺北縣政府警察局三重分局報請
    臺灣板橋地方法院檢察署檢察官相驗後偵查起訴。
    理  由
一、訊據被告辛○○對於其於上開時地出拳毆打被害人陳信成致
    傷之犯罪事實供認不諱，核與被害人之妻丁○○、子己○○
    等於警詢、偵查指證目擊被告辛○○有出拳打被害人臉部之
    被害情節大致相符（見98年度偵字第16592 號偵查卷20頁、
    64頁、73頁、98年度相字第773 號偵查卷42頁反面，上開丁○○、己○○於警詢之陳述，被告辛○○及辯護人於審理時
    均未爭執其證據能力，依刑事訴訟法第159 條之5 規定，得
    為證據），並經現場目擊證人甲○○於偵查、審理時證述其
    有看到被告辛○○用拳頭打被害人臉部等語屬實（見98年度
    偵字第16592 號偵查卷本院99年5 月5 日審判筆錄12頁、16
    頁），並有馬偕紀念醫院98年6 月6 日出具之被害人診斷證
    明書、被害人死亡後之臉部照片、馬偕紀念醫院之被害人病
    歷資料等在卷可資佐證，被告辛○○上揭對被害人之傷害犯
    行，事證明確，堪以認定。公訴意旨雖尚謂被告辛○○係基
    於傷害之犯意聯絡，於上開時地，與共同被告戊○○共同徒
    手毆打被害人，並將之摔往路邊停放車輛，復於被害人倒地
    後，共同以腳踢踹被害人胸部，致被害人受有傷害並因而死
    亡，因認被告辛○○所為係涉有傷害致死犯行云云，但查訊
    據被告辛○○固不否認其個人有上開獨自對被害人之傷害行
    為，惟堅決否認有與共同被告戊○○基於傷害之犯意聯絡，
    共同毆打被害人，將之摔往路邊車輛及踹踢被害人胸部，因
    而致被害人受傷致死等犯行，辯稱：伊於上開拳毆被害人臉
    部後，即遭旁人架開制止拉走，之後並無再踹踢被害人胸部
    或與被害人有何肢體接觸及衝突等語；經查，被告辛○○於
    警詢、偵查、羈押調查及本院審理時，均始終堅決否認於其
    上開獨自拳毆被害人後，有再與戊○○共同毆打、踹踢被害
    人之情等語一致，核與被害人之妻丁○○於警詢、被害人之
    子己○○於警詢、偵查中均僅證稱：當時是辛○○動手出拳
    打被害人臉部，之後戊○○出拳毆打被害人，抓被害人頭撞
    停放路邊車輛及腳踹被害人胸部等語之被害人被害情節相符
    （見98年度偵字第16592 號偵查卷20頁、64頁、73頁），衡
    諸丁○○、己○○係被害人之至親家屬，且案發時亦均有在
    場目擊，因此被告辛○○果真於其個人獨自毆打被害人後，
    有再與戊○○共同毆打、踹踢被害人等情，丁○○、己○○
    豈有於案發不久後之警詢、偵查時均未加以指訴，由此可見
    ，被告辛○○上開所辯，尚非虛詞而不可採信；至共同被告
    戊○○於警詢、偵查、審理雖均供證：被告辛○○於其將被
    害人頭撞停放路邊車輛後，有再出手毆打、腳踹被害人云云
    ，然其上開供證情節要與上開被害人家屬丁○○、己○○證
    述情節已有不符，且衡諸共同被告戊○○亦不免有因覺其係
    受被告辛○○所累，犯下傷害致死之重罪，難以脫身卸責，
    而同與被害人發生毆打之被告辛○○卻僅負傷害輕罪罪責，
    不甘於此，故以供證上情之虞，是共同被告戊○○上開供證
    情節，尚難遽以採信證明被告辛○○有被訴共同傷害致死之
    犯行；另在場目擊之證人乙○○、甲○○雖分別於警詢、偵
    查及審理亦曾證稱：辛○○於戊○○毆打陳信成後，亦加入
    與戊○○共同毆打陳信成云云，然證人乙○○於警詢時則僅
    證稱：伊誦完經後出去宮外，就看到辛○○與陳信成吵架，
    後來辛○○就毆打陳信成，伊見狀就趕緊與一些師兄、姐將
    其二人拉開，突然戊○○就衝向陳信成毆打他等語（見98年
    度偵字第16592 號偵查卷52頁），並未指證辛○○之後有與
    戊○○共同毆打被害人，與其於偵查、審理時所述前後不一
    ，且其於偵查中證述之內容，經核其偵訊筆錄記載之內容，
    竟與證人甲○○偵訊筆錄記載內容幾近完全相同，是否有受
    證人甲○○影響，因而翻異警詢所述情節，亦非無疑，再者
    其後於本院審理時初曾證稱：辛○○先與被害人打架時，碧
    玉宮宮主楊慶喜就騎車去報警，之後伊並無看到戊○○或辛○○繼續打陳信成等語（見本院99年5 月5 日審判筆錄17頁
    ），但經檢察官於審理詰問時，請求提示其於偵查筆錄證述
    情節後，則又改口稱：其有看到被告辛○○於戊○○拉被害
    人撞車後，再去踢被害人云云（見上開審判筆錄17至18頁）
    ，但其又稱其於警詢時記憶最清楚等語（見上開審判筆錄18
    頁），然其上開改口所稱情節，核與上開其警詢證述情節卻
    又不合，是證人乙○○上開曾於偵查、審理所證述：被告辛○○於戊○○毆打被害人後，亦加入共同毆打被害人云云，
    即有上述前後不一之瑕疵，即難遽以採信證明被告辛○○有
    被訴共同傷害致死之犯行；另證人甲○○雖亦於警詢、偵查
    均曾證稱：被告辛○○於戊○○毆打被害人後，亦有加入共
    同毆打被害人云云，然其於警詢亦曾證稱：當時場面混亂，
    其不是很清楚辛○○、戊○○如何毆打陳信成等語（見98年
    度偵字第16592 號偵查卷55頁），此已與其上開於警詢指證
    情節前後有所矛盾，再者證人甲○○其後於本院審理時則又
    證稱：當天伊出來看到辛○○用拳頭打被害人臉部，宮主騎
    車去報案，後戊○○突然衝出來打被害人，抓被害人摔到車
    子，伊很害怕就進去宮裡幫忙，伊再出來事情就結束了，伊
    於警詢不是這樣講的，伊原本是說伊看到辛○○先打，後來
    戊○○不知怎樣突然跑出來打被害人，之後辛○○有無加入
    繼續與戊○○一起打被害人，伊就記不清楚等語（見本院99
    年5 月5 日審判筆錄11至16頁），顯亦與其上開警詢、偵查
    所述情節不一，是證人甲○○上開證述，亦有上述前後不一
    之瑕疵，故亦難遽以採信證明被告辛○○有被訴共同傷害致
    死之犯行。綜上所述，本件被告辛○○被訴犯行，僅足認被
    告辛○○有上揭傷害犯行，公訴意旨上開所認與被告戊○○
    共犯傷害致死罪嫌云云，尚有未洽，併此敘明。
二、訊據被告戊○○對於上開時地出手毆打被害人陳信成臉部，
    並以手臂勾勒住被害人頸部，將被害人頭部撞擊路邊停放車
    輛，再以腳踹被害人胸部，使被害人受有上開傷害倒地不起
    ，因而死亡等傷害致死犯罪事實供認不諱，核與被害人家屬
    丁○○、己○○於警詢、偵查指述被害人被害情節相符（見
    98年度偵字第16592 號偵查卷20頁、64頁、73頁，上開丁○○、己○○於警詢之陳述，被告戊○○及辯護人於審理時均
    未爭執其證據能力，依刑事訴訟法第159 條之5 規定，得為
    證據），並經現場目擊證人甲○○於審理時證述：伊有看到
    戊○○突然衝出來打被害人，並抓著被害人，將被害人摔倒
    車子上等語屬實（見本院99年5 月5 日審判筆錄13頁），另
    一現場目擊證人乙○○於警詢、偵查中亦曾證稱：伊等將辛○○與被害人拉開後，突然戊○○就衝向被害人並毆打他；
    戊○○有拉被害人的頭去撞車子等語明確（見98年度偵字第
    16592 號偵查卷52頁、本院上開審判筆錄18頁，上開證人乙○○於警詢之陳述，被告戊○○及辯護人於審理時均未爭執
    其證據能力，依刑事訴訟法第159 條之5 規定，得為證據）
    ，並有馬偕紀念醫院出具之診斷證明書、被害人之馬偕紀念
    醫院急診病歷資料等可資佐證，而被害人陳信成確因被告戊○○上開傷害行為，致頭胸部挫傷縱膈心包膜損傷，引起肺
    水腫多重器官衰竭而死亡，亦經臺灣板橋地方法院檢察署檢
    察官督同檢驗員相驗及法務部法醫研究所解剖鑑定明確，此
    有相驗屍體證明書、勘驗筆錄、檢驗報告書、被害人死亡相
    驗照片、法務部法醫研究所98年7 月28日98醫剖字第098110
    1612號解剖報告書、98醫鑑字第0981101725號鑑定報告書等
    在卷可憑，再者被告戊○○出手毆打被害人陳信成臉部，再
    以手臂勾勒住被害人頸部，將被害人頭部朝路邊停放之計程
    車猛撞，致被害人昏迷倒地，又接續再以腳踹臥倒在地之被
    害人胸部多下後始罷手，已使被害人受有臉部、頭皮、頸部
    、胸壁等多處挫傷而倒地不起，雖其無置被害人於死之主觀
    故意，然其於客觀上可預見猛烈撞擊或踹擊他人身體重要之
    頭、胸等部位可能致人受傷死亡之結果，而主觀上卻疏未預
    見，終至被害人因此而死亡，足見被告戊○○之傷害行為與
    被害人之死亡間應具有相當因果關係。是本件被告戊○○此
    傷害致死犯行部分，亦屬事證明確，堪以認定，應予依法論
    科。
三、核被告辛○○上開所為，係犯刑法第277 條第1 項之傷害罪
    ；另被告戊○○上開所為，則係犯同條第2 項前段之傷害致
    死罪。公訴意旨雖認被告辛○○係與被告戊○○共同正犯同
    條第2 項前段之傷害致死罪嫌云云，惟依上述理由，被告辛○○上開所犯之傷害行為，與被告戊○○其後所犯之傷害致
    死行為，係先後各別獨立自犯之行為，其間就被告戊○○所
    犯之傷害致死行為，並無何犯意聯絡及行為分擔，是公訴意
    旨上開所認，容有未洽，然起訴與本院所認被告辛○○本件
    所犯之基本社會事實相同，爰就被告辛○○上開所犯部分，
    逕予變更起訴法條論究。另被告戊○○上開所犯傷害致死罪
    部分，衡諸被害人陳信成固係遭被告戊○○毆打傷害致死，
    惟被害人死因經法務部法醫研究所鑑定結果，認被害人死亡
    原因尚與其原有舊肺病灶相關，此有該所98年7 月28日（98
    ）醫鑑字第0981101725號鑑定報告書在卷可稽，可見被害人
    之死亡結果，係結合被告戊○○之毆傷行為及被害人本身身
    體病灶所致，因此被告戊○○傷害致死罪責應較純係因其毆
    打傷害行為致死情節較輕，從而依罪刑比例原則，其此所犯
    罪刑要屬情輕法重，堪予憫恕，雖科以法定最低度之刑，猶
    嫌過重，爰依刑法第59條規定，就其上開所犯傷害致死罪，
    予以減輕其刑。爰審酌被告辛○○、戊○○與被害人均不相
    識，素無怨隙，僅因上開細故，即衝動出手毆打被害人致傷
    ，被告戊○○甚而重手毆傷被害人，終至傷重死亡，兼衡諸
    各被告犯罪之手段、方法、對被害人所造成之傷害、犯後態
    度及尚未與被害人家屬達成民事賠償和解等一切情狀，各量
    處如主文所示之刑，被告辛○○所犯部分，並諭知易科罰金
    之折算標準。
據上論斷，應依刑事訴訟法第299 條第1 項前段、第300 條，刑
法第277 條第1 項、第2 項前段、第59條、第41條第1 項前段，
刑法施行法第1 條之1 第1 項、第2 項前段，判決如主文。
本案經檢察官李超偉到庭執行職務
中    華    民    國    99    年    7     月    20    日
                刑事第二庭  審判長法  官  李  釱  任
                                  法  官  陳  正  偉
                                  法  官  彭  全  曄
以上正本證明與原本無異。
如不服本判決應於收受送達後十日內向本院提出上訴書狀，並應
敘述具體理由；其未敘述上訴理由者，應於上訴期間屆滿後二十
日內向本院補提理由書（均須按他造當事人之人數附繕本）「切
勿逕送上級法院」。
                                  書記官  謝  雪  紅
中    華    民    國    99    年    7     月    23    日
附錄本案論罪科刑法條全文：刑法第277條
中華民國刑法第277條
（普通傷害罪）
傷害人之身體或健康者，處 3 年以下有期徒刑、拘役或 1 千元
以下罰金。
犯前項之罪因而致人於死者，處無期徒刑或 7 年以上有期徒刑
；致重傷者，處 3 年以上 10 年以下有期徒刑。

司法院資訊處製作；財團法人民間司法改革基金會備份。
